最高法院刑事判決　　　　　　　　　　　　　　　九十三年度台上字第一六０五號
　　上　訴　人　甲○○
右上訴人因妨害自由案件，不服台灣高等法院高雄分院中華民國九十年八月二十二日
第二審判決（九十年度上訴字第九七九號，起訴案號：台灣高雄地方法院檢察署八十
九年度偵字第二五０三七號），提起上訴，本院判決如左：
    主  文
上訴駁回。
    理  由
按刑事訴訟法第三百七十七條規定，上訴於第三審法院，非以判決違背法令為理由，
不得為之。是提起第三審上訴，應以原判決違背法令為理由，係屬法定要件。如果上
訴理由狀並未依據卷內訴訟資料，具體指摘原判決不適用何種法則或如何適用不當，
或所指摘原判決違法情事，顯與法律規定得為第三審上訴理由之違法情形，不相適合
時，均應認其上訴為違背法律上之程式，予以駁回。本件上訴人甲○○上訴意旨略稱
：(一)、被害人林錦坤於警訊中供稱：上訴人與另三名男子將伊強押上車；於偵查中則
供稱：有一個人強推拉伊上他們的車，車上有另四人等情。則究係幾人對被害人為妨
害自由犯行，其前後所供不盡一致，原審未予查明，於法有違。(二)、上訴人於民國八
十九年十月十四日晚上，在台南市米堤舞廳巧遇友人「佳賓」及「佳賓」另二名朋友
，一起在該舞廳喝酒至八十九年十月十五日凌晨三時許，上訴人表示欲前往高雄縣鳥
松鄉與被害人討論債務事宜，「佳賓」等人表示可輪流開車願與上訴人作伴同往，上
訴人等人同往市場未遇被害人，再轉往被害人住處等候，被害人於同日四時三十分欲
出門上班時，上訴人將車窗搖下請被害人上車，並向被害人稱：伊等去吃早餐順便談
論債務如何清償等語，被害人即自行上車，嗣因找不到早餐店，被害人又急著上班，
且答應當日下午前往上訴人公司解決，上訴人即載被害人返回其住處。原審對上訴人
辯稱各節未予詳查，率認上訴人有妨害自由犯行，於法有違。(三)、被害人於警訊中指
稱各節苟屬事實，則上訴人強拉被害人上車之目的，係為命被害人簽發本票，然上訴
人實際上未攜帶及命被害人簽發本票。又任何人突遭不詳姓名之人強拉上車，其反射
動作應是極力反抗逃脫或對外求救，遭強拉之人並常因遭拉扯而受傷。然卷內並無被
害人受傷之資料，且被害人苟欲掙脫拉扯亦非難事，堪認被害人當時並無掙脫及反抗
之行為。另依被害人於第一審所供述之內容，堪認被害人有隱匿其與蔣哲親債務關係
之情形，被害人指述各節為有瑕疵，不足採信。原審認定上訴人有妨害自由犯行，於
法有違等語。
惟查原判決認定上訴人有原判決事實欄所記載之共同以非法方法，剝奪人之行動自由
犯行，係以上訴人供承確與另一綽號「佳賓」者，及另二名年約三十歲之男子，同車
前往被害人住處找尋被害人。上訴人雖辯稱：綽號「佳賓」者及另二名年約三十歲之
男子只是陪伊前往，被害人係自願上車云云。然上訴人確有前揭犯行，業據被害人指
述甚詳。又上訴人供承知悉被害人每天凌晨三、四時均前往市場賣雞，上訴人如欲找
得被害人，則前往市場即可。上訴人竟於凌晨時分前往被害人住處等候，並在被害人
住處地下停車場出入口攔下被害人，上訴人所為已與常情有違。另參酌上訴人所供述
內容前後不一，且本件案發時間係凌晨時分，與上訴人同往現場者另有三人，則被害
人遽遭此狀況必然至為驚恐，堪認被害人指述各情應屬事實。上訴人辯稱：當時已清
晨四時許，伊要請被害人吃早餐等語，不足採信等情，予以綜合判斷。因而撤銷第一
審判決，改判論處上訴人共同以非法方法，剝奪人之行動自由罪刑。已於判決內說明
其所憑之證據及其認定之理由，從形式上觀察，並無違背法令之情形。按認定犯罪事
實所憑之證據，並不以直接證據為限，間接證據亦包括在內；審理事實之法院綜合卷
內之直接、間接證據，本於推理作用，於通常一般人均不致有所懷疑，得確信其為真
實之程度者，非不得據之而為被告有罪事實之認定。且證據之取捨與證據之證明力如
何，均屬事實審法院得自由裁量、判斷之職權；苟其此項裁量、判斷，並不悖乎通常
一般之人日常生活經驗之定則或論理法則，又於判決內論其何以作此判斷之心證理
由者，即不得任意指摘其為違法，而據為提起第三審上訴之合法理由。又供述證據前
後，雖稍有參差或互相矛盾，事實審法院非不可本於經驗法則斟酌其他證據作合理之
比較定其取捨，從而供述證據之一部認為真實者予以採取，亦非證據法則所不許。原
判決參酌被害人指述各情，及上訴人坦承與綽號「佳賓」者及另二名年約三十歲之男
子同往現場等情，認定上訴人確有本件犯行，且其與綽號「佳賓」及另二名年約三十
歲之男子等人，就本件犯行互有犯意聯絡及行為分擔係屬共同正犯等情，乃其採證認
事職權之合法行使，不容任意指為違法。縱認原判決對上訴意旨所指各情未逐一說明
而有微疵，然於判決之結果並無影響，依刑事訴訟法第三百八十條規定，仍不得據為
合法之第三審上訴理由。另按有利於被告之證據不採納及應於審判期日調查之證據，
係指該證據倘予採納或經調查所能證明者，得以推翻原審判決所確認之事實，而得據
以為不同之認定而言。如非事理所必然，或係無從調查之證據方法，即欠缺其調查之
必要性，縱未調查，或未於理由特加說明，均與所謂判決違背法令之情形不相適合。
又共犯之人數，除有特殊情形外，並非構成犯罪事實之要素，有罪判決關於共犯人數
之記載，旨在辨別犯罪之同一性。原判決認定上訴人與綽號「佳賓」及另二名年約三
十歲之男子等人，就本件犯行互有犯意聯絡及行為分擔係屬共同正犯等情，已說明其
所依憑之證據及理由，尚不得任意指摘原審有應調查之證據而未予調查之違法。況原
審於最後審判期日調查證據完畢開始辯論前，審判長問上訴人及其選任辯護人尚有何
證據請求調查，上訴人及其選任辯護人均答稱：「無」（原審卷第四四頁）。而本院
為法律審，上訴人在本院又為此爭執，自非依據卷內資料執為指摘之合法上訴第三審
理由。上訴意旨對原審之論斷，究係違背何種法則或如何適用法則不當，並未依據卷
內資料具體指摘，徒憑己意任指為違法，重為單純事實上之爭執，難謂係適法上訴第
三審之理由，其上訴違背法律上之程式，應予駁回。
據上論結，應依刑事訴訟法第三百九十五條前段，判決如主文。
中　　　華　　　民　　　國　　九十三　　年　　　三　　　月　　三十一　　日
                              最高法院刑事第三庭
                                  審判長法官  董　明　霈
                                        法官  林　茂　雄
                                        法官  張　祺　祥
                                        法官  池　啟　明
                                        法官  洪　佳　濱
      右正本證明與原本無異
                                              書  記  官
中　　　華　　　民　　　國　　九十三　　年　　　四　　　月　　　八　　　日
                                                                     Ｒ
